【裁判字號】    97,聲,66
【裁判日期】    970220
【裁判案由】    聲請解除限制出境
【裁判全文】
臺灣板橋地方法院刑事裁定                97年度聲字第66號
聲  請  人
即  被  告  甲○○
選任辯護人  方伯勳律師
            李傳侯律師
            李建慶律師
上列聲請人即被告因詐欺等案件，經檢察官提起公訴，於本院審
理中（96年度矚訴字第3 號），聲請人聲請解除限制出境，本院
裁定如下：
    主  文
聲請駁回。
    理  由
一、聲請意旨詳如附件所載。
二、按被告經訊問後，認為犯罪嫌疑重大，而有左列情形之一，
    非予羈押，顯難進行追訴、審判或執行者，得羈押之：一、
    逃亡或有事實足認為有逃亡之虞者；被告經法官訊問後，雖
    有第 101 條或第101 條之1各款所定情形之一而無羈押必要
    者，得逕命具保、責付或限制住居，刑事訴訟法第101 條第
    1 項第1 款、第101 條之2 前段分別定有明文。惟保全被告
    到庭之方法，依情節輕重分別有羈押、具保、責付及限制住
    居等，羈押為最嚴重之手段，具保、責付、限制住居則係輕
    微之手段，惟俱屬對人之強制處分；所謂限制被告出境，僅
    在限制被告應居住於我國領土範圍內，不得擅自出國，俾便
    於訴訟程序之進行，較之限制居住於某市某縣某鄉某村，其
    居住之範圍更為廣闊，是「限制出境」與「限制住居」名稱
    雖有不同，然「限制出境」仍屬「限制住居」之處分，最高
    法院85年度台抗字第409 號裁定參照。再者，因限制住居、
    限制出境乃僅在保全刑事偵查、審判、執行之順利進行，屬
    於刑事訴訟之保全程序，並非在確定被告對於本案是否應該
    負擔罪責與是否應科處刑罰之問題。簡言之，只是在判斷有
    無保全之必要而已，故有關限制出境之事由是否具備、是否
    具有限制出境必要性之審酌，並不像本案有罪或無罪之判決
    ，必須將所有犯罪事實證明至「無合理懷疑之確信程度」且
    應採嚴格證明之法則，反之，只需對於前揭要件事實可以證
    明至讓法院相信「很有可能如此」的程度即可，且只需踐行
    自由證明之程序即可，不適用嚴格證明法則。是依卷內證據
    ，倘被告犯罪嫌疑重大，確有出境滯留他國不歸而逃亡之可
    能性存在，自足影響審判之進行或刑罰之執行，依法當得為
    必要之限制出境強制處分，以確保被告到庭接受審判或執行
    。
三、經查：聲請人即被告甲○○所涉詐欺等案件，雖被告否認犯
    行，惟依告訴人呂育嫻之指訴，證人王郁瑩、王雅惠、林翰
    、姜襄春等人之證述，及相關被告所著之「無毒一身輕」、
    「健康排毒餐」等書，或被告主講之「遠離文明病」、「癌
    症好好治」、「癌症非絕症」、「再談癌症」、「健康排毒
    餐」、「引發癌症24個原因」等VCD 光碟片、路加公司「ht
    tp ://www.doctorluke.com.tw 」之網頁資料、路加公司貨
    品各類價格表、財團法人金融聯合徵信中心之路加公司登記
    資料、告訴人與路加公司所簽署之加盟經銷合作契約書、客
    戶交易簡要表各乙份及出貨退回單、中華電視公司、東森臺
    視事業股份有限公司回函、和信醫院於民國96年1 月12日所
    出具之告訴人病歷函文及告訴人診斷證明書2 紙、中部多家
    醫院等34位醫師之聯合聲明書（http://www.ct.org.tw/lin
    /lin 2.htm）、被告所撰寫之「中文」博士論文「毒與癌的
    研究（The studyof Toxin and Disease） 、行政院衛生署
    於96年6 月13日及該署藥物食品檢驗局於96年6 月6 日出具
    之函文、教育部於96年6 月23日出具之函文、外交部駐西雅
    圖辦事處於96年6 月22日所出具之函文、告訴人提出之植物
    總合酵素、明日葉、奈米幾丁聚醣及穀粉4 項食品等卷附證
    據，是被告甲○○涉嫌詐欺等之犯罪嫌疑重大。再者，本案
    可能有廣大之消費者受害，被害人迄未獲償，倘若此時准許
    被告出境，被告非無匿逃國外久滯不歸之可能，且依被告於
    96年9 月19日自承：伊在2006年開始進入湖北中醫學院就讀
    博士班，每個學期開學至少要回到學校上10個整天的課，預
    計要上3 年到20 08 年，過去3 年共有90次入出境次數，伊
    出國最主要原因是民國91年因無毒一身輕這本書出版後，大
    受歡迎，受到相關單位之演講及電視節目邀請及學術研討，
    伊過去每個行程都排3 個月以上，出國的地點有美國、加拿
    大、新加坡、馬來西亞、香港、大陸、澳洲、台灣，伊目前
    的演講跟受邀出訪行程已經排到今年12月了，大部分集中在
    港、澳、大陸及東南亞等區等語（見本院96年9 月19日訊問
    筆錄），且依卷附法務部入出境資訊連結作業乙份，被告確
    實出入國境頻繁，雖被告以需至大陸履行「無毒一身輕4 」
    出版契約，及必需至大陸湖北中醫學院準備畢業論文口試事
    宜，暨欲至大陸辦理遼寧中醫院附屬醫院結業證書、臨床實
    踐證書、世界中醫藥學會聯合會中醫證書、遼寧中華文化學
    院聘書之文書認證事宜，然本院審酌上開情節，基於保全本
    案審判進行、調查證據之目的，及限制出境已屬限制被告之
    基本權較為輕微之保全手段，且不必然影響被告謀生等情，
    本院因認仍有對被告予以限制出境之必要。綜上，被告所為
    聲請不能准許，應予駁回，爰裁定如主文。
中    華    民    國    97    年    2     月    20    日
                  刑事第十八庭  審判長法  官  連育群
                                      法  官  王綽光
                                      法  官  吳幸娥
以上正本證明與原本無異。
如不服本裁定應於送達後5日內向本院提出抗告狀。
                                      書記官  陳靜怡
中    華    民    國    97    年    2    月    21    日


司法院資訊處製作；財團法人民間司法改革基金會備份。
